最高法院刑事判決　　　　　　九十六年度台上字第一二八五號
上　訴　人　甲○○
　　　　　　　　　　號（
選任辯護人　江來盛律師
上　訴　人　乙○○
　　　　　　　　　　之2號
　　　　　　丙○○
上列上訴人等因擄人勒贖案件，不服台灣高等法院台中分院中華
民國九十五年十二月十八日第二審更審判決（九十五年度上更(二)
字第二一０號，起訴案號：台灣彰化地方法院檢察署九十三年度
偵字第四九０號、九十三年度偵緝字第三一號），提起上訴，本
院判決如下：
    主  文
上訴駁回。
    理  由
按刑事訴訟法第三百七十七條規定，上訴於第三審法院，非以判
決違背法令為理由，不得為之。是提起第三審上訴，應以原判決
違背法令為理由，係屬法定要件。如果上訴理由狀並未依據卷內
訴訟資料，具體指摘原判決不適用何種法則或如何適用不當，或
所指摘原判決違法情事，顯與法律規定得為第三審上訴理由之違
法情形，不相適合時，均應認其上訴為違背法律上之程式，予以
駁回。本件上訴人甲○○上訴意旨略稱：（一）本案扣得之槍彈
始終為乙○○所持用，上訴人並非實際持用上開槍彈之人，而原
審既認乙○○並非持有槍彈之共犯，上訴人何須就持有槍彈之行
為負責？況原判決於事實認定上訴人等三人共同基於強盜而擄人
勒贖之犯意聯絡，且基於縱使被害人謝承勳發生重傷害結果亦不
違背其本意之不確定故意，由乙○○以事先備妥之上開手槍向謝
承勳所駕車輛射擊一槍云云，理由一謂乙○○開槍未超出上訴人
等三人犯罪前預謀之範圍，彼三人應有犯意聯絡，應為共同正犯
無疑。乃理由五又認乙○○未經許可持有手槍、子彈之部分，無
與上訴人丙○○、甲○○等人成立共同正犯，顯有判決理由矛盾
之違法。（二）本案究竟是追討債務，或是強盜而擄人勒贖，原
審未盡調查能事。因倘上訴人係基於強盜而擄人勒贖之動機，何
以於押解謝承勳之同時，未將其妻張玫鄉押走？張玫鄉何以未打
電話報案？上訴人等三人何以僅為區區新台幣（下同）八十萬元
犯擄人勒贖之重罪？況謝承勳已自承為債務糾紛，並有和解書在
卷為憑，顯見本案是債務糾紛。而上訴人年僅十八歲，萬一事跡
敗露，一輩子化為烏有，豈會鋌而走險？是謝承勳及張玫鄉於偵
查中所述並不可信，原判決捨棄謝承勳於審判中之陳述，而採信
其於偵查中之證言，自屬採證違法。（三）本件之主謀乙○○事
先未準備作案工具，要求丙○○向友人借車，並臨時要上訴人找
報廢之車牌，倉促行事，若謂係擄人勒贖，並不合乎邏輯。（四
）犯案過程中，上訴人僅知是催討債務，並不知乙○○身上帶有
槍彈，乙○○突然向謝承勳開槍，此全是突發狀況，上訴人當時
坐於後座，並不知情，完全聽乙○○指揮，原審認上訴人與乙○
○等人有犯意聯絡及行為分擔，恐有誤會。上訴人若有犯罪，充
其量亦僅妨害自由耳，與擄人勒贖無關。上訴人乙○○上訴意旨
則稱：（一）依謝承勳於原審更一審所言，本件係為債務糾紛，
原審未斟酌謝承勳之證言，及上訴人與謝承勳隔離對質後所陳經
過大致相符等情，遽為上訴人不利之認定，有判決未依證據認定
之違法。（二）依刑法第三百四十七條第五項規定，犯擄人勒贖
罪，取贖後釋放被害人者，得減輕其刑。本件上訴人所為應有前
開規定之適用，原判決未依法減刑，顯有判決不適用法規之違法
。（三）間接故意須以有構成犯罪事實之發生為前提，如無構成
犯罪事實之發生，即無「預見其發生而其發生並不違背其本意」
之可言，事實上亦屬無由據以判斷行為人之本意為何。依原判決
之認定，謝承勳並未發生重傷害之結果，則上訴人於主觀上顯無
不確定之重傷害故意可言。（四）一般人駕車被跟蹤都會報警，
則張玫鄉何以未打電話報案或向人求援？若上訴人是綁匪，豈有
先開槍示眾之理？又豈有留下一證人，不懼其報案？而時值深夜
，何以被害人身懷巨款？謝承勳就醫時何以未報警？且原判決未
斟酌上訴人是否自首，亦屬不當。又上訴人丙○○上訴意旨略稱
：本件是債務糾紛，此涉及法律之適用，原審未依被害人之證言
及和解書認定係債務糾紛，有適用法則不當之違法。且被害人面
對上訴人等之暴力討債，難期其於偵查中為客觀公正之陳述云云
。
惟查，原判決依憑上訴人等之部分自白、證人謝承勳、張玫鄉於
警詢、偵查中之證言、證人徐台光於偵查中之證言、證人吳媛娟
、汪賢勤之證言，謝承勳自小客車遭槍擊之照片、財團法人埔里
基督教醫院診斷證明書、帳戶提款明細資料、吳媛娟之通聯紀錄
、搭配門號0000000000號之行動電話機具一支、上開制式手槍一
枝、子彈八顆、內政部警政署民國九十三年三月五日刑鑑字第09
30015256號槍彈鑑定書等證據，資以認定上訴人等有原判決事實
欄所記載共同犯強盜而擄人勒贖罪之事實，因而撤銷第一審關於
乙○○共同使謝承勳受重傷未遂部分及丙○○、甲○○部分之判
決，改判依刑法修正前牽連犯之規定，論處上訴人等三人共同犯
強盜而擄人勒贖罪罪刑之判決（乙○○為累犯），已詳述其所憑
之證據及理由。對於上訴人等否認有共同強盜而擄人勒贖之犯行
，乙○○辯稱：因謝承勳曾在賭場向伊借款八十萬元，當天是要
去向謝承勳討債，然謝承勳不肯停車，伊才對其座車輪胎開槍射
擊，並無意要重傷害謝承勳，且伊係自首云云；丙○○、甲○○
均辯稱：當時乙○○係將槍彈放在背袋內，伊等事先並不知其持
有槍彈，亦不知乙○○會開槍射擊謝承勳，而當天乙○○係告知
伊等要去索討債務，伊等始隨同前往，並非要擄人勒贖云云，丙
○○另辯稱：伊並未打電話向被害人謝承勳及吳媛娟要求錢財云
云，經綜合調查證據之結果，認不可採，已分別在判決內詳予指
駁，並說明其理由。原判決所為論述，核與卷證資料相符，從形
式上觀察，並無違背法令之情形。原判決並說明：（一）謝承勳
於警詢時已陳稱：「我根本不認識乙○○、丙○○、甲○○等人
，更沒有仇恨或財物之糾紛」等語；於偵訊時復結證稱：「我不
認識乙○○，也沒有財務糾紛」、「（問：乙○○等人有無向你
訴說何事？）他說他們在跑路需要費用」等語；張玫鄉於警詢亦
證稱：歹徒二人下車，要將伊先生押上車，拿槍的人（即被告乙
○○）並說他是埔里分局刑事組，……伊上車後發現伊先生被銬
上手銬，眼睛被矇上膠帶，伊所有之手提袋被拿槍的人搶走，歹
徒並稱他們係死刑犯，他們要偷渡到大陸……之後他們打電話給
伊婆婆吳媛娟，要求伊婆婆付八十萬元的贖金，後來伊婆婆和他
們言明五十萬元等語；證人吳媛娟亦結證稱：當時有一個人打行
動電話給伊，說張玫鄉在他們控制中，他們因逃亡缺錢需要八十
萬元，但伊說沒有錢，才改為五十萬元等語。足見謝承勳並未積
欠乙○○任何債務，否則乙○○開槍攔下謝承勳及打電話聯絡吳
媛娟時，為何不說明來意，反而藉詞係刑事組人員或死刑犯需錢
逃亡，而向謝承勳、張玫鄉及吳媛娟強取金錢之理。至謝承勳於
原審之前審雖曾證稱：伊與乙○○有債務糾紛，因伊曾於九十二
年過年後不久，在黑雄南投的賭場，向一位不詳姓名之友人借用
八十萬元現金，後來錢是乙○○拿來的，但我不知道錢是否是乙
○○的，不過伊借款並未簽立借條等字據，事發後伊因對乙○○
不服，才說伊與乙○○沒有債務糾紛云云，且乙○○於第一審亦
提出與謝承勳之和解書，其上載明：「甲方（即被告乙○○）同
意乙方（即被害人謝承勳）積欠之債務八十萬元一筆勾消，以示
誠意」等語。但查：乙○○就如何貸予謝承勳八十萬元，其於第
一審供稱：伊在賭場當金主，謝承勳在賭場賭輸錢，向伊借八十
萬元，是分次借的，分幾次借無法確定，伊印象中有簽本票，但
是還錢後不知道有無撕毀或是還給他們云云，於原審則供稱：伊
是在黑雄的賭場交給謝承勳八十萬元，當時伊係先將錢拿給黑雄
，黑雄再借給謝承勳，謝承勳是向黑雄借錢，黑雄再跟伊聯絡，
當時謝承勳並未簽立任何借據資料云云，就該八十萬元，係其親
手交給謝承勳，或交給黑雄，再由黑雄轉交；該八十萬元係一次
交給謝承勳或分次交付；謝承勳有無開立借據等情形，前後所供
不一，已有瑕疵，而上開和解書，謝承勳於偵查時亦明確證稱：
「我在仁愛醫院住院期間，一位自稱是丙○○弟弟之男子夥同另
二名男子至醫院找我，並言稱丙○○等人已被警方查獲，要我簽
立兩張四十萬元本票，協助他們以債務糾紛方式幫他們脫罪」等
語，足見乙○○此部分所辯，要屬事後卸責之詞，上開和解書應
係事後迴護乙○○所簽具，與事實不符，均不足採信。（二）謝
承勳並未積欠乙○○任何債務（包含賭債），乙○○自無從提示
任何債權憑證供丙○○、甲○○查看，丙○○、甲○○辯稱係要
索討債務，顯屬無稽。況乙○○當時攜帶之犯案工具除制式手槍
及子彈外，尚有手銬、膠帶等工具，且在午夜凌晨行動，上訴人
等對於謝承勳之行蹤已有充分掌握，顯係有備而來。而丙○○甚
至供稱其為此代為向友人借得一輛自用小客車，甲○○亦坦承撿
取兩面車牌，改掛於自用小客車上，足認丙○○及甲○○均知悉
攔阻謝承勳之過程將使用非常手段，故改換車牌以掩人耳目。參
以謝承勳、張玫鄉被帶進自小客車後，旋由甲○○以手銬銬住雙
手及用膠帶矇住雙眼，且於搜刮謝承勳、張玫鄉之提款卡後，即
沿路尋找提款機，由乙○○或強令張玫鄉下車提款，事後意猶未
足，除拘禁張玫鄉，並由丙○○看顧，再由乙○○、甲○○前往
張玫鄉之住處，欲找尋存摺及印鑑等物，觀渠等之作案過程，有
條不紊，循序漸進，事先顯經過一定之謀議、計畫，足徵丙○○
、甲○○事先應已充分得知整個作案細節，是以乙○○於飛車追
逐過程中開槍射擊及持槍敲擊謝承勳之舉動，應未超出上訴人等
在犯罪前預謀認識之範圍，就此部分而言，彼三人之間當有犯意
聯絡，且彼三人於犯罪過程中分別負責駕車、開槍、束縛被害人
等行為，客觀上亦有彼此分擔犯行，應為共同正犯無疑。又共同
正犯間，非僅就其自己實施之行為負其責任，並在犯意聯絡之範
圍內，對於他共同正犯所實施之行為，亦應共同負責，是丙○○
、甲○○就本案之犯行，應亦負共同正犯之罪責。丙○○、甲○
○所辯其非共犯，及乙○○事後於第一審及原審附和其詞，證稱
：當時伊係告知丙○○、甲○○要去處理債務，其等事先並不知
伊有攜帶槍、彈，丙○○在伊開第一槍時有說要離開，伊要求他
們兩人事情處理完後再離開，當時伊說話的口氣不好，他們應該
會怕云云，顯係事後卸責及迴護之詞，均不足採信。（三）上訴
人等迭次供稱：乙○○是在謝承勳車速慢下來的時候，朝謝承勳
的車輛開了一槍等語，且謝承勳於警詢亦陳稱：「歹徒是在（我
）車子行進間，朝我的車子開了一槍」等語，再於偵訊時陳稱：
「後來我因為行經十字路口速度減慢時，乙○○等人將車開到我
左手邊，就開槍，我沒有注意到他是要射擊輪子或直接朝我射擊
」等語，復於原審之前審審理時陳稱：「（問：九十三年一月六
日凌晨三點多，當時被告乙○○在埔里道路上跟你追逐到草屯博
愛路，兩車相近的時候車速大約多少？）車速已經很慢了」、「
（問：當時乙○○是持槍對你的車子輪胎部位開槍，或是車體部
位開槍？）我沒有注意，但是子彈有打到我的背部」等語，益見
乙○○係在謝承勳所駕車輛已減速但仍在行駛之狀態中朝該車開
槍，衡情對方之車輛雖係在慢速行駛中，然仍持續在移動位置，
難以掌握瞄準對象，如任意開槍，即可能傷害車內人員，是乙○
○由客觀情況應可以預見子彈有可能射中被害人謝承勳，並可能
導致其身體器官因受槍傷而造成毀敗或無法醫治之重傷結果，惟
乙○○仍執意開槍，足信其認為縱使發生該結果亦無違背其本意
，是其主觀上應有重傷害之不確定故意。至乙○○與被害人素無
仇隙，其意在非法取財，其主觀上當不至存有必致謝承勳於死之
犯意，即難認其有何殺人之不確定故意。又謝承勳於中彈後，受
有背部開放性傷口，住院醫治後，未達重傷害之程度，是以乙○
○所為即屬重傷未遂。乙○○辯稱開槍時沒有傷害被害人謝承勳
之犯意云云，不可採信。又上訴人等於同日凌晨四時許，將謝承
勳載往埔里基督教醫院就醫，足信其等已中止前揭犯意，並著手
防止發生重傷結果，為中止犯。至於乙○○以槍托部位敲擊謝承
勳之頭部，造成其頭部外傷併頭皮撕裂傷等情，係在開槍射擊、
攔停謝承勳之後接續實施，相隔時間短暫，且手段密接連貫，應
認係基於同一犯意，而非各別萌生之數個犯意，而其開槍射擊及
以槍托重擊頭部等情，應屬一個重傷犯行之接續行為，而非數個
獨立之犯行。乙○○辯稱其以槍托重擊頭部僅係普通傷害云云，
亦不足取。（四）丙○○雖辯稱：伊並未打電話向吳媛娟勒贖云
云，而乙○○亦供稱電話係其本人所撥打云云。惟被害人張玫鄉
於偵查及原審審理時均明確證稱：打電話時，乙○○及甲○○已
經到伊台中住處尋找存摺、印鑑等財物，且伊在車上有聽見上訴
人三人交談之聲音，故伊能確定打電話之人即為丙○○等情，足
見丙○○此部分所辯，及乙○○此部分所證，均與事實不符，委
無可取。（五）警方於查獲乙○○之前一天晚上，就從監聽之內
容中，聽到乙○○等人談到涉及南投押人及槍擊事件，所以在查
獲之前一天晚上，警方即向南投警方查證，知道南投轄區有發生
擄人勒贖及槍擊案，在逮捕乙○○之前，南投分局即將重大刑案
通報單傳真給彰化縣警察局和美分局，通報單上就有記載被害人
的姓名及大致犯案經過情形等節，業據承辦之警員汪賢勤於原審
證述在卷，是警方於逮捕乙○○前既已知悉本案，乙○○自無自
首規定之適用等語甚詳，核無上訴意旨所指違背法令之情形。且
按：（一）認事採證、證據之取捨及證據證明力之判斷，俱屬事
實審法院之職權，苟無違背證據法則，自不能指為違法。原判決
對於上訴人等有本件共同強盜而擄人勒贖之犯行，已說明其依憑
之證據及理由，對於上訴人等之辯解，認不可採，亦在判決內詳
述其不予採納之理由，並無上訴意旨所指違背法令之情形。且證
人之陳述部分前後不符，或相互間有所歧異時，究竟何者為可採
，法院仍得本其自由心證予以斟酌，非謂一有不符或矛盾，即應
認其全部均為不可採信。從而供述之一部認為真實者，予以採取
，自非證據法則所不許。是證人供述之證言前後縱有差異，事實
審法院依憑其前後之供述，斟酌其他證據，本於經驗法則與論理
法則，取其認為真實之一部，作為論罪之證據，自屬合法，難謂
所認事實與供述證據之部分不符，即指判決有證據上理由矛盾之
違法。本件證人謝承勳於偵審中所為之先後證述，部分雖有不一
，但原判決已就相關事證詳加調查論列，復綜合證人徐台光之證
言、證人吳媛娟、汪賢勤之證言，謝承勳之自小客車遭槍擊之照
片、財團法人埔里基督教醫院診斷證明書、帳戶提款明細資料、
吳媛娟之通聯紀錄、搭配門號0000000000號之行動電話機具一支
、上開制式手槍一枝、子彈八顆、內政部警政署刑事警察局九十
三年三月五日刑鑑字第0930015256號槍彈鑑定書，參互斟酌判斷
，資為上訴人等不利之認定，並已說明其取捨判斷而得心證之理
由，難謂有何違反證據法則可言。再按所謂經驗法則，係指吾人
基於日常生活經驗所得之定則，並非個人主觀之推測。本件上訴
人三人持上揭手槍、子彈及手銬、膠帶等物，於上揭時地，以重
傷害之不確定故意，朝謝承勳所駕駛附載其妻張玫鄉之小客車開
槍，致謝承勳背部受槍傷，繼而先後將謝氏夫妻擄押上丙○○所
駕駛之汽車，以手銬銬住其二人雙手，以膠帶矇住其二人雙眼，
迫使其二人交出身上現款、提款卡等財物，又迫使張玫鄉由自動
提款機提款交付，並由乙○○持謝氏夫妻提款卡冒充謝氏夫妻提
款，嗣因謝承勳槍傷嚴重，經張玫鄉哀求，而釋放謝承勳後，又
將張玫鄉帶往南投縣國姓鄉某間房舍拘禁，並迫使張玫鄉打電話
予吳媛娟（即張玫鄉之婆婆），要求給付八十萬元始可放人，嗣
推由甲○○出面向吳媛娟取得五十萬元後，始將張玫鄉釋放，則
上訴人三人所為，顯與一般債權人向債務人催討欠款之情形有異
。原審斟酌上情，及審酌上訴人等之部分自白、前開證人之證詞
，暨上訴人等擄人勒贖之經過、醫院診斷證明書、帳戶提款明細
資料、吳媛娟之通聯紀錄、搭配門號0000000000號之行動電話機
具一支、上開制式手槍一枝、子彈八顆，因而認定上訴人等確有
前開犯行等情，尚非原審主觀之推測，難謂原判決之認定有違經
驗及論理法則。（二）共同正犯間，非僅就其自己實施行為負其
責任，並在犯意聯絡之範圍內，對於其他共同正犯所實施之行為
，亦應共同負責。且共同正犯之成立，祇需具有犯意之聯絡，行
為之分擔，既不問犯罪動機起於何人，亦不必每一階段犯行均經
參與。原判決係認定上訴人等共同基於強盜而擄人勒贖之犯意聯
絡，先由丙○○向不知情之友人借得一部克萊斯勒廠牌之自用小
客車，嗣由甲○○至不詳處所撿拾廢棄車輛之車牌，改懸掛於上
開小客車上，另由乙○○持其向「大豬仔」購得之上述制式手槍
、子彈，並備妥其所有之手銬、膠帶等犯罪工具，於九十三年一
月六日凌晨零時許，由丙○○負責駕駛上開改換車牌之自用小客
車，乙○○及甲○○分別坐在前、後座，三人共赴南投縣找謝承
勳。嗣在南投縣埔里鎮路上發現謝承勳與其妻張玫鄉所駕駛之自
用小客車，即尾隨在後，至南投縣草屯鎮○○路五０六號附近時
，乙○○為攔阻謝承勳，雖明知對行駛狀態之車輛開槍，可能使
人造成重傷之結果，其等三人仍基於縱使發生重傷害結果亦不違
背其本意之不確定故意，由乙○○以事先備妥之上開手槍向謝承
勳所駕車輛射擊一槍，致謝承勳背部受有開放性傷口，丙○○見
謝承勳停車後，由乙○○與甲○○下車，要求謝承勳坐上丙○○
所駕之車輛，乙○○並接續前述重傷害之犯意，以手槍握把部位
重擊謝承勳之頭部，嗣乙○○及甲○○將謝承勳押上車後，即由
甲○○在車上以手銬銬住謝承勳之雙手，另以膠帶矇住其雙眼，
剝奪其行動自由，並搜刮謝承勳身上之財物等情（見原判決第二
、三頁），則原判決理由謂乙○○開槍未超出上訴人等三人犯罪
前預謀之範圍，彼三人有犯意聯絡，應為共同正犯等語，尚無不
合。又依原判決事實所載，乙○○於九十二年七、八月間，在南
投地區某流動賭場，以三十五萬元之價格，向姓名、年籍不詳綽
號「大豬仔」之男子購得具有殺傷力之上開制式手槍及制式子彈
而非法持有之，乙○○未經許可持有槍彈之部分，並經原審之前
審判處罪刑確定（見原判決第二頁之事實二），故原判決理由五
所稱：「乙○○原先未經許可而持有上開槍彈，嗣後另萌強盜而
擄人勒贖之犯意，而與丙○○、甲○○等人共同持前述手槍、子
彈犯案，則其持有上述槍、彈時，原無將上述槍、彈供犯他罪使
用之意圖，其後始另行起意持上開槍、彈實施本件強盜而擄人勒
贖行為，則其後為實施強盜而擄人勒贖而持有上述手槍、子彈之
行為，係原先單純持有繼續犯之一部分，不容裂割而論以另一持
有之罪；故其持有手槍、子彈之行為與上開強盜而擄人勒贖，並
無方法、結果之牽連關係，應予分論併罰。其就未經許可持有手
槍、子彈之行為，既不能與強盜而擄人勒贖行為成立牽連關係，
則其就未經許可持有手槍、子彈之部分，即無與被告丙○○、甲
○○等人成立共同正犯」等語（見原判決第十七頁），係指乙○
○原先未經許可而持有上開槍彈部分已經判決確定，不另論罪，
且與本案強盜而擄人勒贖部分，並無方法、結果之牽連關係，故
就未經許可持有手槍、子彈部分僅論丙○○、甲○○二人成立共
同正犯之意，經核亦無理由矛盾之違法可言。（三）按結合犯乃
係將二以上之獨立犯罪行為，依法律規定結合成一罪，其主行為
為基本犯罪，舉凡利用基本犯罪之時機，而起意為其他犯罪，二
者間具有意思之聯絡，即可成立結合犯，至他罪之意思，不論起
於實施基本行為之初，即為預定之計畫或具有概括之犯意，抑或
出於實施基本行為之際，而新生之犯意，亦不問其動機如何，只
須二行為間具有密切之關連，而有犯意之聯絡，事實之認識，即
可認與結合犯之意義相當。故刑法第三百三十二條第二項第三款
犯強盜而擄人勒贖罪為結合犯，係著眼於強盜與擄人勒贖間，接
連發生之可能性高，危害亦鉅，乃依法律規定，結合強盜、擄人
勒贖二個獨立之罪名，而成為一個新罪名，並加重其刑；其成罪
並不以二者均出於預定之計畫為必要，僅須發生在時間上有銜接
性，地點上具關連性即可，初不問係先強盜後擄人勒贖或先擄人
勒贖後強盜，均足構成本罪。又犯強盜罪而有擄人勒贖之行為者
，刑法第三百三十二條第二項第三款有結合犯之特別處罰規定，
法定刑為死刑、無期徒刑或十年以上有期徒刑，一有上述行為，
即應依該強盜而擄人勒贖之罪名論處，該罪名復無取贖後而釋放
被害人者，得減輕其刑之規定，自無所謂應再依刑法第三百四十
七條第五項：「犯擄人勒贖罪，取贖後而釋放被害人者，得減輕
其刑」之規定減刑之餘地。是原判決未予減刑，亦無判決不適用
法規之違法可言。（四）行為人對於構成犯罪之事實，明知並有
意使其發生者，為故意；如對於構成犯罪之事實，預見其發生而
其發生並不違背其本意者，以故意論。前者為直接故意，或稱確
定故意；後者為間接故意，亦稱不確定故意。原判決既認定「乙
○○為攔阻謝承勳，雖明知對行駛狀態之車輛開槍，可能使人造
成重傷之結果，其等三人仍基於縱使發生重傷害結果亦不違背其
本意之不確定故意，由乙○○以事先備妥之上開手槍向謝承勳所
駕車輛射擊一槍，致謝承勳背部受有開放性傷口」而重傷未遂（
見原判決第三頁），則依原判決之認定，謝承勳已發生重傷害未
遂之結果，且此亦不違背其本意，則難謂上訴人於主觀上顯無不
確定之重傷害故意可言，上訴人此部分所陳，亦有誤會。其餘上
訴意旨所指各節，或為單純事實之爭執；或不影響全部犯罪事實
之認定而可認於原判決之主旨有影響；或原審已加審酌、論斷，
屬原審得本於職權裁量之事項，已於判決內詳述其認事採證及證
據取捨、判斷之理由，為其職權之適法行使，並無違背證據法則
之情形；或事證已臻明確並無再為調查必要之裁量事項，亦無上
訴意旨所指違背法令之情形；上訴人等徒憑己意任意指摘原判決
關於重傷害未遂罪、強盜而擄人勒贖罪或持有手槍罪部分違背法
令，核與法律規定得為第三審上訴理由之違法情形，均不相適合
，應認其等此部分之上訴違背法律上之程式，予以駁回。又原判
決依刑法第三百三十九條之二第一項論罪部分，係屬刑事訴訟法
第三百七十六條第一款所列不得上訴於第三審之案件，原不得上
訴於第三審，而與之有裁判上一罪關係之強盜而擄人勒贖等罪部
分之上訴，復不合法，無從併為實體審理，故此部分之上訴，亦
應從程序上併予駁回，附此敘明。
據上論結，應依刑事訴訟法第三百九十五條前段，判決如主文。
中　　華　　民　　國　九十六　年　　三　　月　 十五　 日
                      最高法院刑事第四庭
                          審判長法官  莊　登　照
                                法官  洪　明　輝
                                法官  黃　一　鑫
                                法官  林　秀　夫
                                法官  徐　昌　錦
      本件正本證明與原本無異
                                      書  記  官
中　　華　　民　　國　九十六　年　　三　　月　 十九　 日
                                                      v
